【裁判字號】    97,消債更,109
【裁判日期】    970515
【裁判案由】    更生事件
【裁判全文】
臺灣板橋地方法院民事裁定           97年度消債更字第109號
聲  請  人  乙○○原名：丙○.
                      5樓
上列當事人因更生清算事件，聲請保全處分，本院裁定如下：
    主  文
自本裁定公告之日起六十日內：(一)債務人就其所有之不動產、動
產及其他財產，不得為處分、移轉、變更、信託或設定他項權利
及其他一切處分或增加負擔之行為。(二)債務人對臺北市立私立靜
心國民小學（設：臺北市○○區○○路2 段46號）之薪資債權，
應於債務人每月得支領之各項薪資債權（包括薪俸、獎金、津貼
、補助費、研究費……等在內）三分之二之範圍內應予扣押。所
謂獎金包括工作獎金、年終獎金、績效獎金、考績獎金、紅利等
。(三)債務人之債權人，於本件更生之聲請為裁定前，不得對債務
人行使債權（但不包含訴訟），債務人亦不得對該債權人履行債
務。
本裁定自公告之日起六十日內，如未經本院裁定延長保全處分之
期間，則至六十日屆滿時，本裁定即失其效力；債務人更生或清
算之聲請經駁回確定者，本裁定亦失其效力；如債務人經本院裁
定開始更生或清算程序時，本裁定之效力繼續。
    理  由
一、按法院就更生或清算之聲請為裁定前，得因利害關係人之聲
    請或依職權，以裁定為下列保全處分：一、債務人財產之保
    全處分；二、債務人履行債務及債權人對於債務人行使債權
    之限制；三、對於債務人財產強制執行程序之停止；四、受
    益人或轉得人財產之保全處分；五、其他必要之保全處分，
    消費者債務清理條例第19條第1 項定有明文。又前項保全處
    分，除法院裁定開始更生或清算程序外，其期間不得逾60日
    ，復為同條第2 項前段所明定。
二、次按消費者債務清理條例第19條規定之保全處分，其立法意
    旨係於法院就更生或清算之聲請為裁定前，為防杜債務人之
    財產減少，維持債權人間之公平受償及使債務人有重建更生
    之機會，有依債權人、債務人或其他利害關係人之聲請或依
    職權為一定保全處分之必要，此觀該條之立法理由即明。是
    消費者債務清理事件，係以債務人之財產為基礎，供債務人
    於一定條件下清理其無擔保之債務，故消債者債務清理事件
    之保全處分，其主要目的係為保持債務人之財產，避免債權
    人透過強制執行程序，或債務人透過處分財產之方式，致債
    務人財產減少，致喪失債務清理之最重要基礎。
三、本件聲請意旨略以：緣聲請人之多數債權人（金融機構）多
    已取得法院之確定判決或裁定，以保全其債權，聲請人將財
    務狀況告知僱用人即臺北市私立靜心國民小學當局，並告知
    有被強制執行薪資之可能，然而學校當局已表示將要求聲請
    人自動離職，則聲請人如喪失工作無收入，將無法繼續更生
    程序，實有保全薪資不被強制執行之必要，況為保障所有債
    權人能公平受償，實有保全聲請人薪資不被強制執行之必要
    ，爰為聲請保全處分等語。
四、債務人乙○○之每月必要支出部分：
  (一)查本件債務人乙○○已向本院聲請更生，現由本院97年度消
    債更字第109 號審理中，依債務人聲請更生時提出之必要支
    出明細表，其與未成年子女每月膳食費分別須6 千元、4,50
    0 元，交通費各須5,280 元、5,760 元，另房租每月12,000
    元、未成年子女甲○○每年學雜費5 千元、零用每月1 千元
    、生活必須品每月1 千元、臨時性支出（紅白帖、家電、生
    病掛號、計程車等）每月2 千元、手機費每月1,500 元云云
    。
  (二)惟查聲請人聲請時僅提出房屋租賃契約書影本1 件為證，且
    聲請人主張其與未成年子女甲○○每月必要生活費須46,580
    元，顯然遠逾內政部所頒97年度臺灣省每人每月最低必要生
    活費用9,829 元。況聲請人既主張其在臺北市工作，復負有
    高額債務，並須扶養未成年子女，自應斟酌其實際經濟能力
    ，就近賃屋而居，且其與未成年子女應僅租用1 房而非1 戶
    居住，聲請人竟捨此不為，而在距離工作地點甚遠之處賃屋
    而居，並每月支出與房租相當之交通費，顯難認為此等支出
    為必要之生活費用。又聲請人每月竟須支出手機費用1,500
    元，更稱須每月支出紅白帖、家電、計程車等2 千元，均難
    認為係必要之生活費用，本院認聲請人及其未成年子女甲○
    ○每月必要生活費用，仍以內政部所頒97年度臺灣省每人每
    月最低必要生活費用9,829 元為限，故聲請人每月必要支出
    為19,658元。
五、本院斟酌債務人之財產，尤其係債務人之薪資債權，為更生
    是否具有實益之最重要基礎，債務人為達更生目的，並為讓
    債權人有公平受償之機會，而向本院聲請保全處分其自己之
    財產，且保全處分非債務人逃避債務之手段，而係法院用以
    保全債務人財產之方法，自難因債務人恐怕債權人聲請強制
    執行，即認債務人得自由處分其財產或薪資。本院認債務人
    既有聲請更生之誠意及決心，並表明其每月自其僱用人臺北
    市私立靜心國民小學（下稱靜心小學）受領之薪資額為64,0
    71元、加班費每月約3,500 元、年終獎金1.5 個月約96,000
    元（見本院卷第7 頁），除應酌留聲請人每月必要生活費用
    約19,658元外，尚餘約44,413元，為提高更生之效益及本件
    實際需要，自有扣押其薪資債權之3 分之2 之必要（其詳細
    金額應由僱用人依債務人每月領得之薪資金額計算之），以
    利其更生之進行，爰於之聲更生請為裁定前，諭知如主文之
    保全處分。
六、又法院裁定開始更生或清算程序後，非經已申報無擔保及無
    優先權債權人全體同意，債務人不得撤回更生或清算之聲請
    。法院於裁定前，已依第19條規定為保全處分者，亦同，消
    費者債務清理條例第12條第1 項亦有明文。本件既經聲請人
    聲請本院為保全處分，是本件僅得由本院裁定駁回，或聲請
    人經無擔保及無優先權債權人全體同意後，始得撤回外，聲
    請人已喪失本件更生（或清算）之任意撤回權，附此敘明。
七、至聲請人主張其僱用人靜心小學向聲請人表示如收到扣薪命
    令將請聲請人自動離職等語。惟按僱用人不得以受僱人之薪
    資經債權人聲請強制執行為由，終止與員工間之僱傭契約，
    亦不得要求受僱人自行離職，故如本件聲請人之僱用人以此
    為由終止與聲請人間之僱傭契約，其終止即不合法，受僱人
    亦毋庸自行離職。如受僱人自行離職，即屬可歸責於受僱人
    之事由，致無法履行協商、更生，亦附此說明之。
八、依消費者債務清理條例第19條第1 項、第2 項，裁定如主文
    。
中    華    民    國    97    年    5     月    15    日
                  民事第一庭  法  官  周舒雁
上列正本係照原本作成
本裁定已於97年5 月15日公告，如不服本裁定，應於裁定送達後
10日內，以書狀向本院提出抗告，並繳納抗告費新臺幣1 千元。
中    華    民    國    97    年    5     月    15    日
                              書記官  許慧貞


司法院資訊處製作；財團法人民間司法改革基金會備份。
